臺灣高等法院高雄分院刑事判決　　　　93年度交上易字第98號
上　訴　人　臺灣高雄地方法院檢察署檢察官
被　　　告　甲○○
上列上訴人因被告過失傷害案件，不服臺灣高雄地方法院93年度
交易字第165 號中華民國93年10月28日第一審判決（起訴案號：
臺灣高雄地方法院檢察署93年度偵字第12048 號），提起上訴，
本院判決如下：
    主  文
原判決撤銷。
甲○○從事業務之人，因業務上之過失傷害人致重傷，處有期徒
刑柒月。
    事  實
一、甲○○從事資源回收業，於92年11月間，以新台幣19萬元購
    買0727-FA 小貨車，載運所收購之家電用品，其駕駛小貨車
    為附隨業務之行為，民國93年1 月6 日下午2 時15分許，駕
    駛該車欲前往林王玉智住家收購載運電視機，沿高雄市○○
    區○○路196 巷由南往北方向行駛至該巷18弄前時，應知交
    叉路口不得臨時停車，竟於該三叉路口處臨時停車，且開啟
    車門時，理應注意行人、車輛並讓其先行，而依當時天候晴
    天，日間自然光線，視距良好，該處為市區道路等情形，亦
    無不能注意之情事，竟疏於注意，貿然開啟車門，未注意左
    後方來車，致張月娥騎乘車牌號碼ＺＪＤ─５９９號輕機車
    同向行駛至上開地點時，見狀已閃避不及，當場撞上該自用
    小貨車左前車門，致人車倒地後，受有頭部外傷併顱內出血
    之傷害。嗣後雖經救治，張月娥仍因此受有左耳聽力功能毀
    敗之重傷害。甲○○於案發後，向到場處理之員警表明為肇
    事當事人，自首並接受裁判。
二、案經告訴人呂金呈訴由高雄市政府警察局三民第二分局報告
　　臺灣高雄地方法院檢察署檢察官偵查起訴。
    理  由
一、被告甲○○於本院審理時對於前揭犯罪事實坦承不諱，核與
    告訴人呂金呈指述之情節相符，復有道路交通事故現場圖、
    道路交通事故調查報告表(一)、(二)、現場照片8 張等附卷可參
    。按交叉路口不得臨時停車；停車向外開啟車門時，應注意
    行人、車輛，並讓其先行，道路交通安全規則第110 條第1
    項第2 款及第112 條第1 項第15款分別定有明文，被告駕車
    自應注意上述道路交通安全規定，且依當時天候晴天，日間
    自然光線，視距良好，該處為市區道路等情形，已載明於前
    開調查表，應無不能注意之情事，被告竟於該三叉路口處臨
    時停車，且開啟車門時疏未注意行人、車輛，又未依規定讓
    行，致肇生本件車禍，其有過失甚明。況本件經送往高雄市
    政府交通局行車事故鑑定委員會及高雄市車輛事故鑑定覆議
    委員會鑑定，結果亦均同此意見，分別有該事故鑑定委員會
    93年3 月4 日函附之第0000000 號鑑定意見書，及覆議鑑定
    委員會93年4 月30日高市府交三字第0930024344號函各1 分
    附卷可稽。另被害人張月娥因本件車禍所受之前揭傷害，復
    有高雄醫學大學附設中和紀念醫院93年1 月6 日診斷證明書
    1 紙在卷可憑，被害人因被告前揭過失肇事行為，致受有傷
    害之結果，兩者間顯具有相當因果關係。此外，被害人因車
    禍致顱內出血接受開顱及清除腦出血止血手術，經2 次聽力
    檢查後，發現左耳聽力功能確有缺陷，屬於一耳聽能缺陷，
    亦有上開醫院93年8 月28日高醫附秘字第0930002453號，及
    93年9 月27日高醫附秘字第0930002729號函各1 份存卷可按
    。是被害人所受傷害，顯已達毀敗一耳聽能之程度，屬於刑
    法第10條第4 項第2 款之重傷。
    綜上所述，本件事證明確，被告自白犯罪與事實相符，其犯
    行堪以認定。
二、被告駕駛肇事車輛，從事資源回收業務，已有2 月之久，此
    經被告於原審供明，則被告駕駛小貨車，為其附隨業務之行
    為，又被害人之左耳聽力功能確有缺陷，屬於一耳聽能缺陷
    ，已達重傷害程度，業如前述，是被告所為，應係觸犯刑法
    第284 條第2 項後段之過失致重傷害罪，公訴人認被告所為
    僅係犯刑法第284 條第1 項前段之過失傷害罪，容有未洽，
    惟因公訴人所起訴被告所為之犯罪事實，與本院上開認定之
    事實，具有基本社會事實同一性，本院自仍得加以審判，並
    依刑事訴訟法第300 條規定，變更公訴人起訴之法條。而被
    告於犯罪未發覺前，向前來現場處理之員警坦承肇事而自首
    ，此有卷附之高雄市政府警察局交通大隊交通事故談話紀錄
    表1 份在卷足稽，應依刑法第62條之規定減輕其刑。雖告訴
    人以本案肇事後，係鄰居住戶報案，並非被告報案，被告非
    自首，及被告另有公共危險罪（刑法第185 條）等情；但查
    告訴人或檢察官並未證明鄰居報案時，有同時申告肇事者之
    姓名，易言之，通常鄰居報案只報稱肇事地點、受傷情形，
    鮮有連同犯罪者姓名一併向警察機關報案，故縱認是鄰居報
    案，警察機關亦不知被告為肇事者，則被告留於現場，於警
    察訊問誰為肇事者，被告主動告知，自屬於被發覺前自首，
    又肇事路段覺民路196 巷，路寬為6 公尺，被告小貨車停於
    路邊，並未達壅塞陸路程度，自不符刑法第185 條之公共危
    險罪之要件，併此明。
三、原審據以論罪科刑，固非無見。但未以業務過失致重傷罪論
    科，自有未洽，檢察官上訴執此指摘原判決不當，為有理由
    ，應予撤銷改判。爰審酌被告並無前科（此有台灣高等法院
    被告全國前案紀錄表1 份在卷可佐），對被害人造成傷害之
    程度、被告貿然開啟車門致肇事之過失情節，及被告犯罪後
    坦承犯行，態度良好，惟尚未與告訴人達成和解等一切情狀
    ，量處如主文所示之刑。
據上論斷，應依刑事訴訟法第369 條第1 項前段、第364條、第
 299 條第1 項前段，第300 條、刑法第284 條第2 項後段、第
 62 條 ，罰金罰鍰提高標準條例第1 條前段，判決如主文。
本案經檢察官周章欽到庭執行職務。
中　　華　　民　　國　　94　　年　　2 　　月　　15　　日
　　　　　　　　　刑事第一庭  審判長法　官  郭雅美
                                    法　官  張意聰
                                    法　官  江泰章
以上正本證明與原本無異。
本判決不得上訴。
中　　華　　民　　國　　94　　年　　2 　　月　　16　　日
                    　　　          書記官  陳金卿
附錄本件論罪科刑法條：
中華民國刑法第284條第2項後段
(過失傷害罪)
致重傷者，處3年以下有期徒刑、拘役或2千元以下罰金。
                                                  ＱＡ
